【裁判字號】    95,交簡,2168
【裁判日期】    950828
【裁判案由】    公共危險
【裁判全文】
臺灣高雄地方法院刑事判決            95年度交簡字第2168號
聲  請  人  臺灣高雄地方法院檢察署檢察官
被      告  甲○○
上列被告因公共危險案件，經檢察官聲請簡易判決處刑（95年度
偵字第17417 號），本院判決如下：
    主  文
甲○○犯不能安全駕駛動力交通工具罪，處拘役肆拾日，如易科
罰金，以銀元佰元即新台幣玖佰元折算壹日。
    犯罪事實及理由
一、本件犯罪事實與證據均引用檢察官聲請簡易判決處刑書之記
    載（如附件）。
二、按行為後法律有變更者，適用行為時之法律，但行為後之法
    律有利於行為人者，適用最有利於行為人之法律，刑法第2
    條第1 項定有明文，被告行為後，刑法施行法第1 之1 條業
    於95年6 月14日增訂公布，於95年6 月16日生效施行，該條
    規定：「中華民國94年1 月7 日刑法修正施行後，刑法分則
    編所定罰金之貨幣單位為新臺幣。94年1 月7 日刑法修正時
    ，刑法分則編未修正之條文定有罰金者，自94年1 月7 日刑
    法修正施行後，就其所定數額提高為30倍。但72年6 月26日
    至94年1 月7 日新增或修正之條文，就其數額提高為3 倍。
    」，查本件論罪科刑之刑法第185 條之3 ，為88年4 月21
    日新增、且條文中定有罰金規定之條文，於95年7 月1 日即
    94年1 月7 日刑法修正施行後，固應依刑法施行法第1 之1
    條規定，改以新臺幣計算罰金數額，且提高罰金數額至3 倍
    ；然被告行為時，依上開刑法第185 條之3 、現行法規所定
    貨幣單位折算新臺幣條例第2 條規定，罰金數額則係以銀元
    （以新臺幣元之3 倍折算）計算；況倘於個案中宣告罰金刑
    時，依修正前刑法第33條第5 款規定，罰金最低額可為銀元
    1 元（即新臺幣3 元），然依修正後刑法第33條第5 款規定
    ，罰金最低額則為新臺幣1000元，此種行為後法律有變更之
    情形，比較結果，行為後之法律並無較有利於行為人可言，
    本院自應以94年1 月7 日修正前、仍依銀元計算罰金數額，
    且未依刑法施行法第1 之1 條規定提高罰金數額至3 倍之規
    定論處。
三、核被告所為，係犯刑法第185 條之3 服用酒類不能安全駕駛
    動力交通工具而駕駛罪；爰審酌被告不知謹慎，於飲酒後呼
    氣酒精濃度高達每公升1.16毫克，駕駛動力交通工具能力顯
    然不足之情形下，冒然騎乘機車上路，對參與交通往來之人
    車均具高度危險性，且政府已於傳播媒體上大加宣導，期使
    全國民眾能正視此一酒後駕車問題之嚴重性，被告竟仍於酒
    後駕車上路，毫不顧及自己與他人之安全，並因而撞擊前車
    肇事，惟念其尚無犯罪前科，素行尚可，坦承犯行，態度尚
    可等一切情狀，量處如主文所示之刑。再按被告行為後，刑
    法第41條業於94年2 月2 日修正公布，且依刑法施行法第10
    條之1 規定，於95年7 月1 日生效施行，關於易科罰金之折
    算標準，原規定為以銀元1 元以上3 元以下折算1 日，修正
    後規定則為以新臺幣1,000 元、2 ,000 元 、3 ,000 元 折
    算1 日，是依前開說明，自應適用被告行為時之法律即95
    年7 月1 日修正生效施行前之刑法第41條第1 項前段規定，
    定易科罰金之折算標準；至修正生效施行前之刑法第41條第
    1 項雖另有限於「因身體、教育、職業或家庭之關係或其他
    正當事由，執行顯有困難」始准易科罰金之規定，此為修正
    後刑法第41條第1 項所無之限制，然有關宣告有期徒刑、拘
    役應否准許易科罰金執行之換刑處分，應由裁判法院之檢察
    官指揮之，刑事訴訟法第457 條第1 項定有明文，上開規定
    核均屬檢察官指揮執行時所應斟酌裁量之事項，而非法院裁
    判時所應審酌者，故修正生效施行前刑法第41條第1 項雖有
    上開規定，然就本院僅宣告易科罰金之折算標準，並非准許
    易科罰金與否而言，對於被告並無不利之處，附此敘明；又
    罰金罰鍰提高標準條例第2 條因上開刑法第41條修正後，已
    特別就易科罰金之折算標準定有明文，認無存在必要而於95
    年5 月17日修正刪除，並於95年7 月1 日生效，然本件既仍
    適用修正前刑法第41條第1 項前段之規定定被告易科罰金之
    折算標準，自仍應適用廢止前罰金罰鍰提高標準條例第2 條
    之規定提高折算之罰金數額，亦此敘明。且為免與刑法第41
    條第1 項修正施行後所定易科罰金折算標準改採新臺幣計算
    產生混淆誤解起見，另引用現行法規所定貨幣單位折算新臺
    幣條例第2 條明定易科罰金折算標準及折算新臺幣之數額，
    以資明確。
四、應依刑事訴訟法第449 條第1 項、第3 項、第454 條第2 項
    ，刑法第2 條第1 項前段、修正前（下同）刑法第185 條之
    3 、刑法第41條第1 項前段，修正前罰金罰鍰提高標準條例
    第2 條，現行法規所定貨幣單位折算新臺幣條例第2 條，逕
    以簡易判決處如主文所示之刑。
五、如不服本判決，應於判決送達之日起10日內，向本院提出上
    訴狀。
中    華    民    國    95    年    8     月    28  日
                  交通法庭    法  官  蔡廣昇
以上正本證明與原本無異。
中    華    民    國    95    年    8     月    28  日
                              書記官  周祺雯
附錄本案所犯法條：
修正前刑法第185條之3
服用毒品、麻醉藥品、酒類或其他相類之物，不能安全駕駛動力
交通工具而駕駛者，處1 年以下有期徒刑、拘役或3 萬元以下罰
金。


司法院資訊處製作；財團法人民間司法改革基金會備份。
